【裁判字號】    97,台上,6885
【裁判日期】    971231
【裁判案由】    偽造文書
【裁判全文】
最高法院刑事判決            九十七年度台上字第六八八五號
上  訴  人  甲○○
選任辯護人  王炳輝律師
上列上訴人因偽造文書案件，不服台灣高等法院台中分院中華民
國九十五年四月二十八日第二審判決（九十四年度上訴字第二五
五七號，起訴案號：台灣台中地方法院檢察署九十二年度偵續字
第五五號），提起上訴，本院判決如下：
    主  文
上訴駁回。
    理  由
按刑事訴訟法第三百七十七條規定：上訴於第三審法院，非以判
決違背法令為理由，不得為之。是提起第三審上訴，應以原判決
違背法令為理由，係屬法定要件，如果上訴理由書狀並未依據卷
內訴訟資料，具體指摘原判決不適用何種法則或如何適用不當，
或所指摘原判決違法情事，顯與法律規定得為第三審上訴理由之
違法情形，不相適合時，均應認其上訴為違背法律上之程式，予
以駁回。本件原審經審理結果，認為上訴人甲○○行使偽造私文
書、詐欺等犯行罪證明確，因認第一審依修正前刑法連續犯、牽
連犯等規定，從一重論上訴人以行使偽造私文書，足以生損害於
公眾及他人罪，處有期徒刑一年六月，緩刑五年之判決，為無不
合，予以維持，駁回上訴人及檢察官在第二審之上訴。已詳敘調
查、取捨證據之結果及憑以認定犯罪事實之心證理由。並就上訴
人否認犯行之供詞及其所辯各節認非可採，詳加指駁。從形式上
觀察，原判決關於得上訴第三審之行使偽造私文書部分，並無足
以影響判決結果之違法情形存在。上訴意旨略以：(一)、原判決對
於上訴人如何取得其父戴慶祥所有股票，及是否未獲戴慶祥授權
即予賣出等情，未予詳述，有判決不載理由之違法。(二)、依證人
乙○○、戴惠美、戴雅美、戴芳美、李梅森、李美瑛、蘇明仁之
證述及戴登美、戴惠美、戴雅美三人於民國八十八年二月十二日
書立之同意書所示，足見戴慶祥生前即將印鑑章交由上訴人保管
，戴慶祥並授權上訴人出售股票等情，原判決逕論上訴人以偽造
文書犯行，有適用法則不當之違法。(三)、上訴人及證人戴雅美、
戴芳美均曾供述上訴人之父留有錄音帶，內容含括遺產分配事項
等語，並經上訴人於原審提出上開錄音帶暨其譯文為證，惟原審
未予詳查，有應於審判期日調查之證據而未予調查之違法云云。
惟按：(一)、有罪之判決所認定之犯罪事實，應依刑事訴訟法第三
百零八條之規定記載於判決書者，乃指與犯罪構成要件有關之事
實而言。原判決論處上訴人連續行使偽造私文書罪，已就上訴人
利用其父親戴慶祥生前委託其保管彰化商業銀行帳戶存摺及上開
帳戶、彰化商業銀行證券經紀商南台中分公司帳戶共用之印鑑之
便，基於行使偽造私文書之概括犯意，冒用其父名義，在如原判
決附表所示之委託書上，盜蓋戴慶祥印鑑，擅自賣出股票，並於
股票交割股款轉入戴慶祥上開帳戶後，連續利用不知情之妻弟張
文義，持戴慶祥之上開存摺及印鑑至彰化商業銀行中山北路分行
，在取款憑條上分別填寫提款金額，並盜蓋戴慶祥之印鑑，偽造
完成後，交給銀行承辦人員辦理，以為行使，而領取款項等犯罪
構成要件之事實，詳加認定，並載明所憑之證據及理由，自無未
認定事實或理由不備之違法。至於上訴人如何取得戴慶祥所有股
票，因無關於論罪科刑或法律之適用者，既不屬於必要記載之事
項，自亦非理由所應敘述之範圍，原判決犯罪事實及理由未予記
載，不生理由不備之問題。上訴意旨指摘原判決有理由不備之違
法，自非依據卷內資料執為指摘之合法上訴理由。(二)、採證認事
，乃事實審法院之職權，其對證據證明力之判斷，如未違背經驗
法則或論理法則，復已敘述其憑以判斷之心證理由，即不能任意
指為違法。原判決業已依憑上訴人之部分自白及證人即上訴人之
姊姊戴惠美、妹妹戴雅美、上訴人之外甥蘇明仁等人所證，並參
酌卷附彰化商業銀行總行營業部函暨所附支票存款交易明細表、
取款憑條等相關證據資料，本於調查所得心證，綜合研判，敘明
其認定上訴人有本件連續行使偽造私文書犯行之依據及理由。核
與採證法則並無違背，不得任意指摘，而資為合法之第三審上訴
理由。(三)、審判期日應調查之證據，係指與待證事實有重要關係
，在客觀上顯有調查必要性之證據而言，故其範圍並非漫無限制
，必其證據與判斷待證事實之有無，具有關連性，得據以推翻原
判決所確認之事實，而為不同之認定者，始足當之。經查，上訴
人於原審固提出錄音帶及譯文說明上訴人父親交代上訴人處理後
事及治喪事宜，但依上訴人所提錄音譯文所載（見原審卷第四十
六頁），上訴人之父並未提及上揭股票如何處理。又依上訴人所
提上訴狀所載，上訴人之父係向其交代「父親名義之一塊地給姊
妹分」，或向「每位繼承人以三百萬元買回」，上訴人之父出殯
後，播放錄音帶給所有繼承人聽，乙○○、戴芳美二人希望增加
金額，因九二一地震發生地價滑落，伊不願出高價買回，始生糾
紛等情（見原審卷第四十六頁上訴狀第十頁）。是上開錄音內容
，與上訴人應否成立本件罪責，並無必要之關聯，原審未為無益
之調查及說明，不能指為違法，而據以提起第三審上訴。其餘上
訴意旨，經核係置原判決所為明白論斷於不顧，仍持已為原判決
指駁之陳詞再事爭辯，及對於事實審法院取捨證據與自由判斷證
據證明力之職權行使，徒以自己之說詞，任意指摘，難認已符合
首揭法定之第三審上訴要件。其此部分上訴違背法律上之程式，
應予駁回。次按裁判上一罪案件之一部分得提起第三審上訴，其
餘部分原雖不得上訴，因審判不可分原則，第三審法院亦應併予
審判，係指得提起第三審上訴部分之上訴合法為前提，如該部分
上訴為不合法，第三審法院既應從程序上予以駁回，而無從為實
體上之判決，對於其餘部分自無從適用審判不可分原則，併為實
體上審判。原判決認上訴人牽連犯刑法第三百三十九條第一項之
詐欺罪部分，係刑事訴訟法第三百七十六條第四款所列不得上訴
於第三審法院之案件；上訴人對行使偽造私文書部分所提起之第
三審上訴，既均屬不合法而應從程序上予以駁回，則不得上訴第
三審之詐欺罪部分，已無從併為實體上審判，自應併予駁回。
據上論結，應依刑事訴訟法第三百九十五條前段，判決如主文。
中    華    民    國  九十七  年   十二   月  三十一  日
                      最高法院刑事第十庭
                          審判長法官  邵  燕  玲
                                法官  李  伯  道
                                法官  孫  增  同
                                法官  李  英  勇
                                法官  黃  正  興
      本件正本證明與原本無異
                                      書  記  官
中    華    民    國  九十八  年   一     月    七    日
                                                Ａ


司法院資訊處製作；財團法人民間司法改革基金會備份。
